【裁判字號】    95,訴,287
【裁判日期】    950406
【裁判案由】    侵權行為損害賠償
【裁判全文】
臺灣板橋地方法院民事判決               95年度訴字第287號
原      告  乙○○
            甲○○
共      同
訴訟代理人  蕭元亮律師
被      告  丙○○
上列當事人間請求損害賠償事件，經本院於民國95年3 月21日言
詞辯論終結，判決如下：
    主  文
被告應給付原告乙○○新台幣參萬元、原告甲○○新台幣壹萬元
，及均自民國九十四年七月五日至清償日止，按年息百分之五計
算之利息。
原告其餘之訴駁回。
訴訟費用由被告負擔五十分之一；餘由原告負擔。
本判決第一項各於原告乙○○以新台幣壹萬元、原告甲○○以新
台幣參仟參佰元為被告供擔保後，得假執行。但如被告於執行標
的物拍定、變賣或物之交付前，各以新臺幣參萬元為原告乙○○
、以新台幣壹萬元為原告甲○○預供擔保，或將前開金額提存後
，得免為假執行。
原告其餘假執行之聲請駁回。
    事實及理由
一、原告主張：被告原於台北縣蘆洲市○○街329 號2 樓經營華
    爾街美語補習班（民國92年1 月間改名為「曙光美語補習班
    」），訴外人邱淑真、原告乙○○原均受僱於該補習班，原
    告甲○○則係原告乙○○之夫，並於台北縣蘆洲市○○街32
    9 號1 樓經營「正大眼鏡行」。被告因不滿原告乙○○於公
    務機關派員前來上開補習班視察，態度不佳，竟基於恐嚇之
    犯意，以將來加害生命、身體、財產之言詞，於如附表所示
    編號一之時間、地點，恐嚇原告乙○○；另又以將來加害生
    命、身體之言詞，於如附表所示編號二之時間、地點，恐嚇
    原告乙○○，均致原告乙○○因而心生畏怖，致生危害於安
    全；又被告另基於恐嚇之概括犯意，以將來加害生命、身體
    之言詞，先後於如附表所示編號三之(2)、編號六之時間、地
    點，恐嚇原告甲○○，致原告甲○○因而心生畏怖，致生危
    害於安全。另再基於公然侮辱之概括犯意，先後於如附表所
    示編號三、四、五之時間，在上開正大眼鏡行前之不特定多
    數人得以共見共聞之場所，連續公然以該附表所示等足以貶
    損原告乙○○、甲○○名譽之詞語辱罵原告乙○○、甲○○
    。被告上開行為，顯已侵害原告等之精神自由，且被告不斷
    於原告經營之正大眼鏡行店門口為公然侮辱及恐嚇等行為，
    業已造成原告等心生畏懼，致原告將眼鏡行遷往他處經營，
    足見被告之行為，造成原告等精神上損害甚大，原告等爰依
    民法第184 條第1 項前段、第195 條規定，請求被告各給付
    原告乙○○、甲○○各新台幣（下同）75萬元非財產上損害
    賠償等語。併為聲明：被告應給付原告乙○○、甲○○各75
    萬元，及均自起訴狀繕本送達翌日（即94年7 月5 日）起至
    清償日止，按年息百分之五計算之利息；願供擔保請准宣告
    假執行。
二、被告則以：伊所經營之上開美語補習班係因原告乙○○之疏
    忽，後來才結束營業，致伊受有二、三百萬元損失。當初是
    伊借款24萬元予原告幫助渠等創業。伊在上址經營補習班時
    間長久，因原告之故，房東因此不願再租房子予伊經營補習
    班。伊為單親媽媽，補習班現結束營業，伊即已無收入，尚
    須扶養1 名小孩及負擔房屋貸款500 多萬元等語。併為答辯
    聲明：駁回原告之訴及假執行聲請；如受不利判決，願供擔
    保請准宣告免為假執行。
三、原告主張被告有如上所述之恐嚇及公然侮辱原告等不法行為
    ，侵害其等精神上自由，致其等受有損害等語。被告固不否
    認有於如附表示之時、地為各該言詞之事實，惟否認有何公
    然侮辱、恐嚇之行為，辯以：如附表所示言詞是原告斷章取
    義，伊並無誹謗等故意，且伊係在正大眼鏡行外，且非營業
    時間講該等言謗，而伊父親早就過世了，不可能再以伊有黑
    道背景、父親為黑道老大恐嚇原告等語。經查：
  (一)被告於如附表所示之時、地，分別對於原告乙○○、甲○○
    陳述如該附表各編號內所載之言詞之事實，已據原告乙○○
    、甲○○於本院94年度自字第2 號刑事案件審理時指訴綦詳
    ，並有原告所提出之錄音帶暨譯文附於上開刑事案卷內可稽
    ，且為被告丙○○所不爭執，堪信為真正。
  (二)次按刑法第309 條所謂之侮辱，係謂不指摘具體事實，以使
    人難堪為目的，而以言詞、文字、圖畫或動作，表示不屑、
    輕蔑或攻擊之意思，足以對於個人在社會上所保持之人格及
    地位達貶損其評價之程度。本件被告丙○○於如附表所示之
    言語，其中如附表所示編號三之(1)「娶那三八婆」、(2)「甲○○大爛人」、「整天這樣被人家罵都不知道丟臉」、「娶
    那三八婆」、「是不是男人呀」、「沒擔當」、「笨」；如
    附表所示編號四之「真是不要臉」；如附表所示編號五之「
    到時候再看你，真是看不出來，原來這麼不知羞恥」等語，
    依據社會通念，顯然足以貶損他人之社會評價，有輕蔑他人
    、使人難堪之意，為侮辱之言語，原告該部分之主張應為可
    採。
  (三)被告雖辯稱伊係在眼鏡行外，且非營業時間講如附表所示之
    言詞云云，然正大眼鏡行位於台北縣蘆洲市○○街一三二九
    號一樓，所處位置係不特定人隨時得以經過之地點，被告於
    該眼鏡行前所為之言詞、舉動，自為不特定人或多數人得以
    共見共聞，並不因該眼鏡行有無營業而有不同，是被告上開
    所辯，自無可採。另被告雖辯稱伊父親早就過世了，不可能
    再以伊具有黑道背景，父親係黑道老大等語恐嚇原告云云，
    然被告有陳述如附表所示編號一之(5)之言詞，已如前述，且
    用以恐嚇他人之言詞，並非必須為事實，故縱被告之父已於
    90 年3月28日死亡（有被告所提出之保險給付申請書影本一
    件附於刑事案卷可參），仍無從據以為被告有利之認定，被
    告此部分辯詞，亦不足取。
  (四)綜上所述，被告在原告甲○○所經營之正大眼鏡行前，公然
    以如附表足以毀損原告乙○○、甲○○名譽之言詞，客觀上
    已足使不特定人或多數人得以共見共聞。又被告如附表所示
    編號一、二、三之(2)、六之言詞，均係針對原告乙○○、甲○○生命、身體、財產之將來危害，業已造成原告乙○○、
    甲○○感到畏怖因而危害於渠等之安全乙節，亦據原告等上
    開刑事案件中陳明於卷，是原告等主張被告有恐嚇、公然侮
    辱之不法行為，致原告受有精神上損害等語，堪予憑採。且
    被告刑事責任部分，業經本院94年度自字第2 號刑事判決認
    定有罪在案，亦有該刑事判決足稽。原告主張被告有故意不
    法侵害之行為，應堪採信。
四、按因故意或過失，不法侵害他人之權利者，負損害賠償責任
    。不法侵害他人之身體、健康、名譽、自由、信用、隱私、
    貞操，或不法侵害其他人格法益而情節重大者，被害人雖非
    財產上之損害，亦得請求賠償相當之金額。民法第184 條第
    1 項前段、第195 條第1 項分別定有明文。本件原告主張被
    告不法侵害其等權利，致其等分別受有損害，業如前述，則
    原告基於上開侵權行為法律關係，請求被告負損害賠償之責
    ，洵為正當。本院審酌被告故意侵權行為之態樣、情節與次
    數、原告等因此所受精神上痛苦之程度，及被告為基督書院
    文學士畢業，存款餘額130 萬元左右、名下兩間不動產，財
    產總額為210 餘萬元，惟現無業，須扶養1 名小學現為六年
    級之子，及負擔500 餘萬元房屋貸款（除據被告陳明及陳報
    資料於卷外，並經本院調取其財產所得資料，有被告之稅務
    電子閘門財產所得調件明細表1 件可憑），及原告乙○○學
    歷高中畢業，現為家庭主婦，名下無不動產；原告甲○○為
    高工畢業，名下有自住之房屋及土地，財產總額約200 萬元
    ，尚欠房屋貸款145 萬元，獨資經營正大眼鏡行，該眼鏡行
    93年度全年營業收入淨額為371,713 元（此亦據原告等陳明
    ，並有原告之稅務電子閘門財產所得調件明細表2 件足憑）
    ，暨兩造之身分、地位、經濟狀況等一切情狀，認原告等各
    請求750,000 元，均嫌過高，就原告乙○○部分應以30,000
    元、就原告甲○○部分應以10,000元，方屬公允，逾此數額
    之請求，均無理由。
五、綜上，原告等基於侵權行為法律關係，請求被告給付原告乙○○30,000元、給付原告甲○○10,000元及均自起訴狀繕本
    送達翌日即94年7 月5 日至清償日止，按年息百分之五計算
    之法定遲延利息部分，為有理由，應予准許，逾此金額之請
    求，則屬無據，應予駁回。
六、兩造分別陳明願供擔保，聲請宣告假執行及免為假執行，經
    核原告勝訴部分，合於法律規定，爰分別酌定相當之擔保金
    額宣告之；原告其餘假執行之聲請，因訴之駁回而失所依據
    ，併駁回之。
七、結論：本件原告之訴，為一部有理由，一部無理由，並依民
    事訴訟法第79 條 、第85條第1 項、第390 條、第392 條，
    判決如主文。
中    華    民    國    95    年    4     月    6     日
                  民事第一庭    法  官  陳翠琪
以上正本  係照原本作成。
如對本判，上訴，須於判決送達後20日內向本院提出上訴狀
中    華    民    國    95    年    4     月    7     日
                            書記官  林進煌
附表：丙○○之誹謗、公然侮辱行為
┌──┬─────┬─────┬───┬─────┬──┐
│編號│行為時間  │行為地點  │被害人│行為態樣  │備註│
│    │（民國）  │          │      │          │    │
├──┼─────┼─────┼───┼─────┼──┤
│一  │九十一年  │台北縣蘆  │乙○○│(1)「你現在│恐嚇│
│    │十二月三  │洲市長安  │      │是不是不見│    │
│    │日        │街三二九  │      │棺材不掉淚│    │
│    │          │號一樓正  │      │，這就對了│    │
│    │          │大眼鏡行  │      │啦，是不是│    │
│    │          │          │      │，這間店不│    │
│    │          │          │      │想做了，董│    │
│    │          │          │      │文玲」    │    │
│    │          │          │      ├─────┼──┤
│    │          │          │      │(2)「我要是│恐嚇│
│    │          │          │      │每天在你們│    │
│    │          │          │      │這邊貼大字│    │
│    │          │          │      │報，你老公│    │
│    │          │          │      │生意還要做│    │
│    │          │          │      │嗎？」    │    │
│    │          │          │      ├─────┼──┤
│    │          │          │      │(3)「我發覺│恐嚇│
│    │          │          │      │你真的是不│    │
│    │          │          │      │見棺材不掉│    │
│    │          │          │      │淚，已經給│    │
│    │          │          │      │你放話了，│    │
│    │          │          │      │還是這樣。│    │
│    │          │          │      │你還是那個│    │
│    │          │          │      │態度」    │    │
│    │          │          │      ├─────┼──┤
│    │          │          │      │(4)「你現在│恐嚇│
│    │          │          │      │是想怎麼？│    │
│    │          │          │      │要我把你家│    │
│    │          │          │      │地址和身份│    │
│    │          │          │      │證字號都給│    │
│    │          │          │      │人家嗎？你│    │
│    │          │          │      │現在是想怎│    │
│    │          │          │      │樣？乙○○│    │
│    │          │          │      │，你現在是│    │
│    │          │          │      │想怎樣？我│    │
│    │          │          │      │照給是不是│    │
│    │          │          │      │？我照給是│    │
│    │          │          │      │不是，是不│    │
│    │          │          │      │是，是不是│    │
│    │          │          │      │？」      │    │
│    │          │          │      ├─────┼──┤
│    │          │          │      │(5)「文的跟│恐嚇│
│    │          │          │      │你講不行，│    │
│    │          │          │      │那就要用武│    │
│    │          │          │      │的，是不是│    │
│    │          │          │      │？你在那邊│    │
│    │          │          │      │一年多，你│    │
│    │          │          │      │大概也知道│    │
│    │          │          │      │，我在新竹│    │
│    │          │          │      │是黑道背景│    │
│    │          │          │      │，對不對？│    │
│    │          │          │      │我爸爸是幫│    │
│    │          │          │      │派老大」  │    │
├──┼─────┼─────┼───┼─────┼──┤
│二  │九十三年五│同上      │乙○○│「找人來呀│恐嚇│
│    │月十三日  │          │      │，拿椅子要│    │
│    │          │          │      │打我，董文│    │
│    │          │          │      │玲，你好厲│    │
│    │          │          │      │害，五月十│    │
│    │          │          │      │九日法院見│    │
│    │          │          │      │，我不會放│    │
│    │          │          │      │過你」    │    │
├──┼─────┼─────┼───┼─────┼──┤
│三  │九十三年七│同上      │甲○○│(1)「娶那三│公然│
│    │月九日    │          │      │八婆」    │侮辱│
│    │          │          │      ├─────┼──┤
│    │          │          │      │(2)「甲○○│公然│
│    │          │          │      │大爛人，上│侮辱│
│    │          │          │      │法院你再亂│、恐│
│    │          │          │      │講話，我就│嚇  │
│    │          │          │      │打爛你的嘴│    │
│    │          │          │      │巴，整天這│    │
│    │          │          │      │樣被人家罵│    │
│    │          │          │      │都不知道丟│    │
│    │          │          │      │臉，娶那三│    │
│    │          │          │      │八婆，做董│    │
│    │          │          │      │文玲的證人│    │
│    │          │          │      │，是不是男│    │
│    │          │          │      │人呀，沒擔│    │
│    │          │          │      │當，笨」  │    │
├──┼─────┼─────┼───┼─────┼──┤
│四  │九十三年七│同上      │乙○○│「辛苦啦，│公然│
│    │月十二日  │          │      │董小姐，法│侮辱│
│    │          │          │      │院見喔，我│    │
│    │          │          │      │會讓你難看│    │
│    │          │          │      │，真是不要│    │
│    │          │          │      │臉到底」  │    │
├──┼─────┼─────┼───┼─────┼──┤
│五  │九十三年七│同上      │乙○○│「到時候再│公然│
│    │月十五日  │          │      │看你，真是│侮辱│
│    │          │          │      │看不出來，│    │
│    │          │          │      │原來這麼不│    │
│    │          │          │      │知羞恥」  │    │
│    │          │          │      │          │    │
│    │          │          │      │          │    │
│    │          │          │      │          │    │
│    │          │          │      │          │    │
├──┼─────┼─────┼───┼─────┼──┤
│六  │九十三年七│同上      │甲○○│「明天到法│恐嚇│
│    │月二十七日│          │      │院見，你就│    │
│    │          │          │      │在那邊辯，│    │
│    │          │          │      │事後你就給│    │
│    │          │          │      │我看看，官│    │
│    │          │          │      │司完了，陳│    │
│    │          │          │      │世欣，我會│    │
│    │          │          │      │找人照顧你│    │
│    │          │          │      │，我會找人│    │
│    │          │          │      │」        │    │
└──┴─────┴─────┴───┴─────┴──┘


司法院資訊處製作；財團法人民間司法改革基金會備份。
